臺灣臺南地方法院民事判決
109年度訴字第890號
原      告  翁茂榮  
訴訟代理人  陳恪勤律師
            楊永成律師
被      告  杜佳霓  
訴訟代理人  宮琬婷律師
            黃毓棋律師
上列當事人間請求塗銷所有權移轉登記事件，經本院於民國109
年11月19日言詞辯論終結，判決如下：
    主      文
原告之訴駁回。
訴訟費用由原告負擔。
    事實及理由
一、原告起訴主張：
　㈠兩造結婚多年，一直由原告支付被告及兩造子女生活教育費
    用、開銷，兩造及家人一直以來均居住於臺南市○區○○段000
    00地號土地及其上同段2197建號建物即門牌號碼臺南市○區○
    ○○路000巷00號房屋（下稱系爭不動產），系爭不動產所有
    權原由兩造共有，應有部分皆2分之1，嗣兩造考量到未來要
    將系爭不動產贈與子女，為簡化手續，兩造約定由原告將系
    爭不動產所有權應有部分2分之1借名登記於被告名下，再由
    被告全部移轉登記給子女，兩造並於民國108年9月27日辦畢
    系爭不動產所有權應有部分2分之1移轉登記。詎被告未依約
    定將系爭不動產全部移轉予子女，反而委託律師寄發函文稱
    ：因有出售系爭不動產之需求，要求原告於109年3月31日前
    自系爭不動產遷出等語，原告感到痛心疾首、心寒不已，乃
    委託律師發函終止兩造間之借名登記法律關係，並請求被告
    塗銷系爭不動產所有權應有部分2分之1之移轉登記，回復登
    記為原告所有。退步言，縱認兩造間移轉系爭不動產所有權
    2分之1係贈與，原告一直以來均居住於系爭不動產內，原告
    同意移轉之當時，亦表明日後仍要居住於系爭不動產，故兩
    造間為附負擔之贈與，被告執意要原告搬離，並聲稱要出售
    系爭不動產，顯然不履行負擔行為，原告已依民法第412條
    第1項規定發函撤銷贈與，故請求被告塗銷系爭不動產所有
    權應有部分2分之1之移轉登記，回復登記為原告所有等語。
　㈡並聲明：被告應將系爭不動產所有權應有部分2分之1移轉登
    記塗銷，並回復登記予原告；願供擔保，請准宣告假執行(
    見調字卷第9頁)。
二、被告則以：被告否認兩造間移轉系爭不動產所有權應有部分
    2分之1有借名登記或附負擔贈與之法律關係存在，原告應負
    舉證之責。實為原告經濟能力甚豐，卻不願負擔兩造子女分
    別於澳洲及日本求學、生活所需之鉅額開銷，兩名子女之相
    關日常生活費用皆由被告辛苦承擔。兩造間關於系爭不動產
    並無借名登記或附負擔贈與之法律關係存在，原告主張終止
    借名登記契約、撤銷附負擔贈與，並請求塗銷系爭不動產所
    有權之移轉登記，於法無據等語置辯。並聲明：原告之訴駁
    回；願供擔保，請准宣告免為假執行(見訴字卷第55頁)。
三、得心證之理由
  ㈠所謂借名登記，乃當事人約定一方將自己之財產以他方名義
    登記，而仍由自己管理、使用、處分，他方允就該財產為出
    名登記之契約，另所謂附有負擔之贈與，係指贈與契約附有
    約款，使受贈人負擔應為一定給付之債務者而言。必其贈與
    契約附有此項約款，而受贈與人，於贈與人已為給付後不履
    行其負擔時，贈與人始得依民法第412條第1項之規定撤銷贈
    與。再者，當事人主張有利於己之事實者，就其事實有舉證
    責任，民事訴訟法第277條前段亦有明文。本件被告否認有
    借名登記契約、附有負擔之贈與存在，原告就此有利於己之
    事實，應依前揭規定，負舉證之責任，若原告先不能舉證，
    以證實自己主張之事實為真實，則被告就其抗辯事實即令不
    能舉證，或其所舉證據尚有疵累，亦應駁回原告之請求。
　㈡查兩造以夫妻贈與為登記原因，由原告將系爭不動產所有權
    應有部分2分之1移轉登記予被告一節，固據原告提出系爭不
    動產登記謄本為證（見調字卷第15至16頁、第65至67頁），
    並有臺南市臺南地政事務所109年6月10日臺南地政所登字第
    1090053990號函檢附兩造就系爭不動產所有權應有部分2分
    之1辦理夫妻贈與登記全卷資料（見訴字卷第25至34頁）在
    卷可稽，並為兩造所不爭執，固堪信為真。惟原告就兩造間
    成立借名登記契約、贈與附有負擔等節，均未舉證以實其說
    ，尚難憑採。
　㈢原告固提出系爭不動產房屋稅繳款書、管理費繳納收據等件
    （見訴字卷第47至49頁）為據，惟繳款原因多端，尚不能僅
    因原告繳納系爭不動產之房屋稅、管理費，即認兩造間就系
    爭房地已成立借名登記契約或附負擔之贈與。又原告所提通
    訊軟體對話內容、兩造子女學費繳納收據（見訴字卷第51至
    54頁、第103至105頁），亦均只能證明原告或原告之大姊曾
    支付兩造子女之學費、生活費，亦難據此即認兩造間就系爭
    房地成立借名登記契約或贈與附有負擔。另原告雖聲請傳喚
    被告為證人，惟被告已就原告本件訴訟主張為答辯，尚難認
    本件有傳喚被告為證人之必要，附此敘明。
四、綜上所述，本件原告請求被告應將系爭不動產之所有權應有
    部分2分之1移轉登記塗銷，並回復登記予原告，即無理由，
    應予駁回。
五、本件事證已臻明確，兩造其餘攻擊防禦方法及舉證，核與本
    判決之結果不生影響，爰不另為贅論，附此敘明。
六、訴訟費用負擔之依據：民事訴訟法第78條。 
中　　華　　民　　國　　109 　年　　12　　月　　4 　　日
                  民事第四庭    法    官　王淑惠
以上正本係照原本作成。
如對本判決上訴，須於判決送達後20日內向本院提出上訴狀。
如委任律師提起上訴者，應一併繳納上訴審裁判費。
中　　華　　民　　國　　109 　年　　12　　月　　4 　　日
                               書 記 官  洪凌婷